【裁判字號】    98,消債抗,69
【裁判日期】    980710
【裁判案由】    免責事件
【裁判全文】
臺灣臺中地方法院民事裁定  98年度消債抗字第69號
抗告人  甲○
上列抗告人因消費者債務清理條例聲請免責事件，對於中華民國
98年4月28日本院98年度消債聲字第47號所為裁定提起抗告，本
院裁定如下：
    主  文
抗告駁回。
抗告費用新臺幣壹仟元由抗告人負擔。
    理  由
一、按法院裁定開始清算程序後，債務人有薪資、執行業務所得
    或其他固定收入，而普通債權人之分配總額低於債務人聲請
    清算前二年間，可處分所得扣除自己及依法應受其扶養者所
    必要生活費用之數額者，法院應為不免責之裁定；但債務人
    證明經普通債權人全體同意者，不在此限，消費者債務清理
    條例第133條定有明文。而其立法理由亦說明為免債務人濫
    用清算程序以獲免責，並敦促有清償能力者，利用薪資、執
    行業務所得或其他固定收入清償債務而受免責，爰以債務人
    聲請清算前二年間，可處分所得扣除自己及依法應受其扶養
    者所必要生活費用之數額為計算基礎，以為裁定免責之依據
    ，進而保障債權人可受最低清償。惟於普通債權人全體均同
    意免除債務人債務之情形，縱渠等分配總額未達上開數額，
    基於私法自治原則，法院自不得為不免責之裁定。準此，倘
    債務人於清算程序開始後，有固定收入作為償債來源而有清
    償能力，且普通債權人之分配總額無法獲得最低清償額之保
    障者，除全體普通債權人均同意免除債務人債務外，法院應
    為不免責之裁定。
二、查抗告人聲請消費者債務清理條例之清算程序，前經本院98
    年度消債清字第22號裁定自98年3月13日起開始清算程序，
    並同時終止清算程序確定在案，普通債權人並未獲分配。惟
    依抗告人聲請清算時所提出之所得及收入清單及生活必要支
    出清單所載，其於聲請清算前二年平均月收入所得為新臺幣
    (下同)45362 元，其於聲請清算前二年平均月支出為44242
    元，則抗告人聲請清算前二年間，可處分所得扣除自己及依
    法應受其扶養者所必要生活費用之數額，至少為1120元「計
    算式：45362元-44242元＝1120元」，而本件抗告人之全體
    普通債權人未獲任何分配，即分配總額為0元，顯已低於債
    務人聲請清算前2年間，可處分所得扣除自己所必要生活費
    用之1120元數額。又抗告人於清算程序開始後，每月有薪資
    及津貼固定收入，為抗告人於抗告狀所自承，而經原審法院
    於98年4月7日以中院彥字消債聲字第47號函詢抗告人之全體
    普通債權人，抗告人之全體普通債權人均表示不同意給予抗
    告人免責，有債權人民事陳報狀附於原審卷可稽，抗告人復
    無法提出業經普通債權人全體同意免責之證明，依上開說明
    ，本件抗告人依法不得免責。至抗告意旨謂其出租房屋已於
    98年3月間遭法院拍賣，不再有租金收入，惟法院裁定免責
    之依據，係以債務人聲請清算前2年間，可處分所得扣除自
    己及依法應受其扶養者所必要生活費用之數額為計算基礎，
    已如前述，則抗告人聲請清算時所提出之所得及收入清單內
    租金平均月收入8750元，仍應列入抗告人聲請清算前2年間
    可處分所得，末此敘明。
三、綜上所述，法院裁定開始清算程序後，抗告人有薪資等固定
    收入，而普通債權人之分配總額低於抗告人聲請清算前2年
    間，可處分所得扣除自己及依法應受其扶養者所必要生活費
    用之數額，原審裁定抗告人不免責，並無違誤。抗告意旨指
    摘原裁定不當，求予廢棄另為裁定，為無理由，應予駁回。
四、據上論結，本件抗告為無理由，依消費者債務清理條例第11
    條第2項、第15條，民事訴訟法第495條之1第1項、第449條
    第1項、第95條、第78條，裁定如主文。
中    華    民    國    98    年    7     月    10    日
                  民事第一庭  審判長法  官  張瑞蘭
                                    法  官  卓進仕
                                    法  官  劉正中
以上為正本係照原本作成。
本裁定不得再抗告。
中    華    民    國    98    年    7     月    10    日
                                    書記官  林素珍


司法院資訊處製作；財團法人民間司法改革基金會備份。
